臺灣彰化地方法院刑事判決　　　　　　　　　　　　　　九十年度易字第八五八號
　　公　訴　人　臺灣彰化地方法院檢察署檢察官
　　被　　　告　高浚森
　　　　（原名　丙○○
　　　　　　　　戊○○
右被告等因詐欺案件，經檢察官提起公訴（八十九年度偵字第一０九、一九二０號）
，本院判決如左：
        主  文
高浚森、戊○○均無罪。
        理  由
一、公訴意旨略以：被告高浚森（原名丙○○）、戊○○二人共同基於為自己不法所
    有意圖之犯意聯絡，於民國八十七年六月間，先由被告高浚森以開設藝品店缺少
    資金為由，向告訴人甲○○佯稱：要開設藝品店，因缺少資金，將於借錢後二、
    三個月內償還等語，並由被告高浚森持被告戊○○所交付來源不明，付款銀行：
    臺中區中小企業銀行崇德分行、帳號：一八一九一號、發票人：林素霞、票號：
    ＣＤＴＡ0000000號、面額：新臺幣（下同）五萬元、發票日：八十八年
    一月三日之支票一張與告訴人甲○○供擔保，致告訴人甲○○誤信為真，陸續於
    八十七年六月間、八月上旬及八月底，各交付八萬元、五萬元及十五萬元（總計
    二十八萬元）之款項與被告高浚森；又於八十七年六月間，由被告高浚森持被告
    戊○○所交付來源不明之支票二紙（其中一張付款機構：桃園郵局、帳號：00
    000000號、發票人：己○○、票號：Ｌ0000000號、面額：五萬元
    、發票日：八十八年八月二十四日；另一張付款銀行：臺中區中小企業銀行北太
    平分行、帳號：一八七八一號、發票人：乙○○、票號：ＵＡ0000000號
    、面額：六萬元、發票日：八十八年五月十五日）與被害人丁○○（被害人丁○○係被告高浚森之親姑姑，為三親等之血親，犯本件詐欺係告訴乃論之罪，被告
    高浚森部分未據被害人丁○○告訴），向被害人丁○○詐騙二十餘萬元，被告高
    浚森詐騙所得之款項，再轉交給被告戊○○，由其二人朋分花用。嗣被告高浚森
    、戊○○虛設藝品店後，於八十八年八月間，即將該藝品店關閉，告訴人甲○○
    向被告高浚森催討債款時，被告高浚森、戊○○均避不見面，且不知去向，告訴
    人甲○○始知受騙，因認被告高浚森、戊○○二人均涉犯刑法第三百三十九條第
    一項之詐欺取財罪。
二、按犯罪事實應依證據認定之，無證據不得推定其犯罪事實，刑事訴訟法第一百五
    十四條定有明文。復按所謂認定犯罪事實之證據，係指足以認定被告確有犯罪行
    為之積極證據而言，該項證據自須適合於被告犯罪事實之認定，始得採為斷罪資
    料；又事實之認定，應憑證據，如未能發現相當證據，或證據不足以證明，自不
    能以推測或擬制之方法，以為裁判基礎，最高法院二十九年上字第三一０五號、
    四十年臺上字第八六號判例著有明文。又按告訴人之告訴，係以使被告受刑事訴
    追為目的，是其陳述是否與事實相符，仍應調查其他證據以資審認，最高法院亦
    著有五十二年臺上字第一三００號判例可資參照。再按認定犯罪事實所憑之證據
    ，無論係直接證據或間接證據，其為訴訟上之證明，須於通常一般之人均不致有
    所懷疑，而得確信其為真實之程度者，始得據為有罪之認定，倘其證明尚未達到
    此一程度，而有合理性之懷疑存在時，法院復已就其心證上之理由予以闡述，敘
    明其如何無從為有罪之確信，因而為無罪之判決者，不得遽指為違法，最高法院
    七十六年臺上字第四九八六號著有判例。
三、公訴人認被告高浚森、戊○○二人涉有詐欺取財罪嫌，無非係以告訴人甲○○於
    偵訊中之指訴、告訴人甲○○提出之借據及前開林素霞、己○○及乙○○之支票
    及退票理由單各一件在卷可憑為其論據。惟訊據被告高浚森、戊○○二人均堅決
    否認涉有何右揭犯行，被告高浚森辯稱：告訴人甲○○於借款時與伊係同事關係
    ，伊之前曾三次以上向告訴人甲○○借款，每次約借款五萬元，並均有歸還；因
    被告戊○○邀伊投資開設藝品店，伊乃找告訴人甲○○投資，事後因告訴人甲○○稱其對投資不懂，乃將投資款轉為借款，伊交付與告訴人甲○○之林素霞支票
    ，係被告戊○○所交付，且伊係在甲○○交付借款之後，為使告訴人甲○○有所
    保障，始另行交付上開支票與告訴人甲○○，該支票並非告訴人甲○○交付借款
    時同時交付，又伊交付該支票與告訴人甲○○時，有在支票背面背書，不知支票
    為何未兌現，無詐欺之意等語；質之被告戊○○則以：被告高浚森交付與告訴人
    甲○○之前開林素霞為發票人之支票，並非其交付與高浚森；又其曾向被告高浚
    森調借款項，並於被告高浚森偕同被害人丁○○前來要求返還借款時，交付前開
    己○○、乙○○為發票人之支票各一張以為清償，並有在上揭二紙支票背面背書
    ，不知前開二張支票為何未獲兌現，其所經營之名為「金龍茶行」之藝品店，係
    其個人所經營，被告高浚森並未投資，其並無詐騙告訴人甲○○或被害人丁○○
    之行為等語。
四、本院查：（一）被告高浚森與告訴人甲○○原係同事關係，被告高浚森前曾向告
    訴人甲○○借款三次以上，每次借款金額約五萬元，且均有歸還一情，業據告訴
    人甲○○於本院審理時陳述屬實；又被害人丁○○係被告高浚森之親姑姑，平日
    極疼愛被告高浚森，之前即常常提供被告高浚森零用錢使用，亦據被害人丁○○
    於本院審理時到庭陳述明確。是告訴人甲○○、被害人丁○○二人，與被告高浚
    森之間，本即存有相當之情誼及信任一節，堪以認定。（二）又雖告訴人甲○○
    稱被告高浚森係向其借款，稱要投資藝品店一語，與被告高浚森供稱伊原係邀告
    訴人甲○○投資藝品店，事後因告訴人稱對投資不懂，乃將投資款轉為借款等語
    不符。惟被告高浚森所稱名為「金龍茶行」之藝品店，確有設立經營，已據曾親
    自前往「金龍茶行」探看之被害人丁○○於偵訊及本院審理時陳稱為真，且被告
    戊○○亦不否認有自被告高浚森處收得款項，是縱告訴人甲○○所述被告高浚森
    係向其借款要自行投資藝品店，並非邀其投資一語為真，尚難認被告高浚森向告
    訴人甲○○借款之原因有所不實而有詐欺之意；且被告高浚森供稱被告戊○○曾
    支付伊一萬元之投資紅利，伊有將其中八千元交付與告訴人甲○○，告訴人甲○○亦坦認被告高浚森曾交付其八千元，惟稱上開八千元係屬借款利息等語，徵以
    倘被告高浚森有詐欺之意，應無可能猶給付告訴人甲○○八千元之利息或紅利之
    理，被告高浚森辯稱無詐欺告訴人甲○○之意等語，堪以採信。從而，亦難認被
    告戊○○有何與被告高浚森共同詐欺告訴人甲○○之行為。（三）再雖被告高浚
    森供稱其取自告訴人甲○○、被害人丁○○之款項，係要投資被告戊○○開設之
    「金龍茶行」，與被告戊○○供稱「金龍茶行」係其一人設立經營，被告高浚森
    並未投資等語亦有未合。然被害人丁○○稱被告高浚森向其借款時稱要供以投資
上開藝品店，被告戊○○則承認有自被告高浚森處收到款項，堪認應係被告高浚
    森、戊○○二人對於被告高浚森將由告訴人甲○○、被害人丁○○處取得之款項
    交付與被告戊○○，係屬「投資」或「調現」，二人在認知上有所差距或誤解所
    致；且被害人丁○○於偵訊時陳稱：被告高浚森一開始交付四張支票，一張有兌
    現，另外三張跳票等語，被告高浚森則供稱伊交付被害人丁○○之支票，均係被
    告戊○○交付等語，衡以倘被告戊○○有詐欺之意，當不致於取得借款後，猶使
    上開其中一張支票兌現之理，堪認被告戊○○無詐欺被害人丁○○之故意。（四
    ）另前開林素霞、己○○及乙○○為發票人之支票（其中林素霞為發票人之支票
    一張，嗣經查雖屬偽造之支票，惟尚乏證據足以證明係被告高浚森、戊○○二人
    所偽造，或渠等二人有何明知為偽造之支票而仍持以行使之行為），屆期雖均未
    獲兌現。惟上開支票均係告訴人甲○○、被害人丁○○交付款項之後，始由被告
    高浚森、戊○○另行交付以換回先前供擔保之票據，被告高浚森、戊○○並非持
    前揭支票向告訴人甲○○、被害人丁○○調借款項，換言之，被告高浚森、戊○○二人並無持上開支票誘使告訴人甲○○或被害人丁○○交付款項之情事；且被
    告高浚森交付上開林素霞為發票人之支票與告訴人甲○○時，及被告戊○○交付
    己○○、乙○○為發票人之支票各一張與被害人丁○○時，均親自在支票背面以
    真實姓名背書，以示負票據上之背書責任，此業據告訴人甲○○、被害人丁○○
    二人於本院審理時陳述為真，並經本院當庭勘驗告訴人甲○○、被害人丁○○二
    人當庭提出之前開支票正本三紙屬實。是被告高浚森、戊○○二人既均在支票背
    面背書，明示負擔上開票據背書責任，益徵被告高浚森、戊○○二人應無詐欺之
    意。（五）綜上所陳，告訴人甲○○、被害人丁○○應係本於與被告高浚森之間
    ，有相當之情誼及信任，始交付借款與被告高浚森，難認被告高浚森、戊○○二
    人有何詐欺犯行。本件應屬民事上之糾葛，告訴人甲○○、被害人丁○○應循民
    事救濟途徑解決。此外，復查無其他積極確切之證據，足資證明被告高浚森、戊○○二人有何公訴人起訴事實所載之詐欺取財犯行，不能證明渠二人犯罪，揆諸
    前揭說明，自應諭知被告高浚森、戊○○二人無罪之判決，以免冤抑。據上論斷
    ，應依刑事訴訟法第三百零一條第一項，判決如主文。
本案經檢察官黃鼎鈞到庭執行職務。
中      華      民      國    九十一    年      七      月     十五     日
                                臺灣彰化地方法院刑事第三庭
                                    法      官  李  雅  俐
右正本證明與原本無異。
如不服本判決，應於判決送達後十日內，向本院提出上訴狀（應附繕本），上訴於臺
灣高等法院臺中分院。
告訴人或被害人對於判決如有不服具備理由請求檢察官上訴者，其上訴期間之計算係
以檢察官收受判決正本之日期為準。
                                    法院書記官  莊  何  江
中      華      民      國    九十一    年      七      月     十八     日
